臺灣桃園地方法院刑事判決
110年度易字第1005號
公  訴  人  臺灣桃園地方檢察署檢察官
被      告  張閔瑝


選任辯護人  林佳穎律師
            孔德澔律師
上列被告因違反槍砲彈藥刀械管制條例案件，經檢察官提起公訴
（109年度偵字第33264號），本院判決如下：
    主  文
張閔瑝無罪。
    理  由
一、公訴意旨略以：被告張閔瑝明知武士刀係槍砲彈藥刀械管制
    條例第4條第1項第3款列管之刀械，未經許可不得運輸，竟
    基於運輸管制刀械之犯意，於民國109年7月21日前某時許，
    在不詳地點，以不詳設備連結網際網路，向蝦皮網站之不詳
    賣家，以不詳價格，購買刀刃長69公分、刀柄長26公分、單
    刃開鋒之武士刀1把後，透過不詳之人安排，以航空運輸方
    式，於109年8月10日將上開武士刀1把由大陸地區輸入臺灣
    地區。嗣捷達航空貨運承攬有限公司（下稱捷達公司）以張
    閔瑝名義向財政部關務署臺北關（下稱臺北關）傳輸申報輸
    入貨物1筆（進口快遞貨物簡易申報單號：CX090N7GR942；
    提單主號：000-00000000；提單分號：000000000000）。復
    經內政部警政署航空警察局安全檢查大隊會同臺北關關員開
    箱查驗，發覺實際來貨為疑似管制刀械武士刀，經送請桃園
    市政府警察局鑑驗，發現上開武士刀均係已開刃並符合槍砲
    彈藥刀械管制條例所列管之武士刀，始查悉上情。因認被告
    涉犯槍砲彈藥刀械管制條例第14條第1項非法運輸刀械罪嫌
    等語。
二、犯罪事實應依證據認定之，無證據不得認定犯罪事實；不能
    證明被告犯罪者，應諭知無罪之判決，刑事訴訟法第154條
    第2項、第301條第1項分別定有明文。此所謂認定犯罪事實
    之證據，無論其為直接或間接證據，均須達於通常一般人均
    不致有所懷疑，而得確信其為真實之程度，始得據為有罪之
    認定。又刑事訴訟法第161條第1項規定，檢察官就被告犯罪
    事實應負舉證責任，並指出證明方法。因此，檢察官對於起
    訴之犯罪事實，應負提出證據及說服之實質舉證責任。倘其
    所提出之證據，不足為被告有罪之積極證明，或其指出證明
    之方法，無從說服法院以形成被告有罪之心證，基於無罪推
    定之原則，自應為被告無罪判決之諭知。
三、公訴意旨認被告涉犯非法運輸刀械罪嫌，無非係以被告之供
    述、內政部警政署航空警察局（起訴書誤載為臺北關）刑事
    案件移送書、臺北關北竹緝移字第1090101612號函、扣押貨
    物收據及搜索筆錄、進口快遞貨物簡易申報單、黑貓宅急便
    派送單、桃園市政府警察局桃警保字第1090059846號函及所
    附刀械鑑驗工作紀錄相片、被告所提出與賣家之通訊軟體LI
    NE（下稱LINE）對話紀錄等，為其主要論據。
四、訊據被告堅詞否認有何非法運輸刀械犯行，辯稱：我想購買
    的是可以合法擺在家裡的刀劍，與對方寄來的不一樣等語。
    辯護人則略以：本案從LINE對話紀錄可得知扣案刀械並非被
    告所欲購買、輸入之刀具，而被告曾經向同一位賣家「精緻
    女孩」購買並收受之刀具並未開鋒，足見被告自始即不具購
    買開鋒刀械之故意，且無本案購買扣案刀械之行為；又本案
    第一次製作筆錄是在109年9月10日，被告與「精緻女孩」交
    易完成後才被調查，在此之前被告並未防備他人誤送刀械之
    情形，故不會顯示在對話紀錄中，且因購買目的係為擺設，
    故對話中僅強調與外觀有關之內容，而未提及刀具是否存有
    殺傷力；被告家中確有擺飾古物之習慣，其購買之刀具售價
    明顯高於類似案件之數千元，被告若係欲購買開鋒刀械，無
    須花費上萬元，其餘事證則均不足以證明被告涉有本案犯行
    等語，為被告辯護。經查：
　㈠被告於109年7月間某日，透過LINE向暱稱為「精緻女孩」之
    賣家購買刀具，嗣自稱「黃家渝」之人將如附表所示武士刀
    1把透過航空運輸方式寄送，於同年8月10日運抵臺灣桃園國
    際機場（收件地址：新北市○○區○○○路0段000號12樓；收件
    人：「張閔皇」），並委由捷達公司以「張閔皇」名義向臺
    北關申報輸入（報單號碼：CX090N7GR942號，主提單號碼：
    000-00000000號，分提單號碼：000000000000號），復經內
    政部警政署航空警察局安全檢查大隊會同臺北關人員查獲等
    情，業據被告於偵訊及本院審理中均自承，並有臺北關扣押
    貨物收據及搜索筆錄、扣案包裹及刀械照片、進口快遞貨物
    簡易申報單、發票照片、宅急便單據照片、捷達公司貨運明
    細資料、桃園市政府警察局桃警保字第1090059846號函及所
    附刀械鑑驗小組工作紀錄表、刀械鑑驗工作紀錄相片、被告
    與賣家LINE對話紀錄截圖等在卷可稽（見偵字卷第23頁至第
    49頁、本院易字卷第129頁至第152頁），先予認定。
　㈡上述寄送予被告、扣案如附表所示之武士刀（收件人姓名雖
    係「張閔皇」，然因收件地址即為被告於偵查中之居所，是
    認該「張閔皇」應屬被告姓名「張閔瑝」之誤載），固經鑑
    驗為槍砲彈藥刀械管制條例所列管之刀械，惟依卷附被告與
    賣家LINE對話紀錄截圖所示，被告所欲購買、與賣家討論之
    刀具，其外觀、長度均與扣案之武士刀有別（見本院易字卷
    第138頁、第149頁），則扣案之武士刀是否確為被告所購買
    之品項，已有疑問，且因網路購物賣家出貨內容與實際購買
    之物品不同，無論係賣家出貨疏失或刻意以劣質物品訛詐，
    均時有所聞，故尚難逕以扣案之武士刀係寄送予被告一事，
    逕認被告涉有非法運輸刀械之行為。
　㈢被告於本院審理中供稱：我於本案前曾向「精緻女孩」購買2
    次，均是刀具類物品，前2次都有收到，收到後都放在家裡
    而未被查獲等語（見本院易字卷第357頁至第358頁），此與
    上述對話紀錄中「精緻女孩」最初向係被告稱「了解的呢，
    您也是老顧客的呢」等語互核相符，且被告亦提出其前所購
    買之刀具照片為證（見本院易字卷第295頁至第297頁），堪
    認被告於本案確非首次在網路上向「精緻女孩」此一賣家購
    買刀具類物品。而依卷內臺灣高等法院被告前案紀錄表之記
    載，被告曾因違反槍砲彈藥刀械管制條例案件，經檢察官於
    110年7月21日以110年度偵字第19001號為不起訴處分（下稱
    前案），復經本院調閱前案卷宗，被告於該案係在109年6月
    1日遭查扣以其名義申報進口之武士刀1把，被告於110年3月
    16日經通知前往製作警詢筆錄後，檢察官即以無法逕以被告
    形式上為貨主率論被告參與非法運輸刀械客觀行為或主觀犯
    意為由，認被告罪嫌不足而予以不起訴處分（見本院易字卷
    第23頁至第59頁），此外被告並無其他違反槍砲彈藥刀械管
    制條例案件之前案紀錄。由此可見，被告所稱其先前購買刀
    具類物品均未被查獲乙節應屬實情，甚且被告此等購賣經驗
    更足使其信任「精緻女孩」所販賣者，均為合法、未開鋒之
    刀具，則縱認扣案之武士刀確為被告所購買，亦難認為被告
    主觀上存有非法運輸刀械之犯意。
　㈣公訴意旨雖主張被告在網路上購買來歷不明之武士刀，就所
    購得者可能為違禁物一事應有認識，且被告未向賣家要求刀
    具不得開鋒、其所購買之刀具被查扣時未驚訝或提出質疑，
    檢察官並於論告時稱：被告曾因管制刀械案件被調查，其在
    購買時應更謹慎小心，主動確認刀具是否開鋒或請賣家提出
    經鑑驗合格之證明文件等語。然如前所述，被告前有向「精
    緻女孩」購買刀具類物品而未被查獲之經驗，自難認為被告
    就其於本案所購買者可能為違禁物一情確有認識，且被告因
    而對「精緻女孩」已有一定程度之信任，則被告未再次提及
    所購買之刀具不得開鋒、要求提出證明文件，皆尚屬合理。
    又前案被告係於110年3月16日經通知前往製作警詢筆錄（晚
    於本案武士刀遭查扣之109年8月10日），在此之前並無事證
    足認被告已因檢警之偵查作為而知悉「精緻女孩」所販賣之
    刀具可能涉及不法。另被告是否在與賣家之對話紀錄中表示
    驚訝或提出質疑，事涉其平日之談話習慣，要難以此為由率
    認被告於向賣家下定時即具備非法運輸刀械之故意。是公訴
    意旨此部分主張，均無從憑採。
　㈤檢察官另於論告時主張：判斷是否為臺灣賣家或商品所在地
    之方式，包括通訊內容所使用之用語、商品圖片上標示之文
    字、拍賣網站標示之出貨地點、賣家關於商品運送情形之說
    明等，被告應非不知情，而被告在傳送收件地址給賣家時，
    特別註明是臺灣省，顯係知悉商品是從中國大陸出貨等語。
    惟本案起訴之罪名為非法運輸刀械罪，係以被告就所運輸之
    刀械實行運送為要件，其刀械係自何處起運並不生影響，即
    便被告理解其所購買之刀具係從大陸地區出貨，亦不代表其
    認識該刀具為法所禁止之管制刀械。是固然自上述對話紀錄
    中，可見「精緻女孩」之用語與臺灣一般習慣有所不同，仍
    無法以此推認被告所為合於非法運輸刀械罪之構成要件。是
    此部分公訴意旨，尚難據以作不利於被告之認定。
五、綜上所述，依檢察官所提出之證據，在客觀上尚未達於通常
    一般人均不致有所懷疑，得確信其為真實之程度，因尚有合
    理懷疑存在，本院無從形成被告為公訴意旨所指非法運輸刀
    械犯行之有罪確信，基於無罪推定之原則，自應為被告無罪
    之諭知，以昭審慎。
據上論斷，應依刑事訴訟法第301條第1項，判決如主文。
本案經檢察官朱啟仁提起公訴，檢察官朱秀晴、李信龍到庭執行
職務。
中　　華　　民　　國　　111 　年　　10　　月　　27　　日
                  刑事第二十庭　法　官  陳布衣

以上正本證明與原本無異。
如不服本判決應於收受判決後20日內向本院提出上訴書狀，並應
敘述具體理由。其未敘述上訴理由者，應於上訴期間屆滿後20日
內向本院補提理由書(均須按他造當事人之人數附繕本)「切勿逕
送上級法院」。 

　　　　　　　　　　　　　　　書記官　蔡昌霖
中　　華　　民　　國　　111 　年　　10　　月　　27　　日
附表：
扣押物品 鑑驗結果 武士刀1把 刀刃長約69公分、刀柄長約26公分，單刃開鋒，認屬槍砲彈藥刀械管制條例列管之刀械。